最　高　行　政　法　院　裁　定
　　　　　　　　　　　　　　　94年度裁字第00059號
抗　告　人　甲○○
上列抗告人因與相對人新竹市政府間工程受益費事件，對於中華
民國92年7月28日臺北高等行政法院92年度訴字第327號裁定，提
起抗告，本院裁定如下︰
　　主  文
抗告駁回。
抗告訴訟費用由抗告人負擔。
　　理  由
一、按「人民因中央或地方機關之違法行政處分，認為損害其權
    利或法律上之利益，經依訴願法提起訴願而不服決定者，得
    向高等行政法院提起撤銷訴訟。」為行政訴訟法第4條第1項
    定有明文。而此所謂行政處分，依訴願法第3條第1項規定係
    指中央或地方機關就公法上具體事件所為之決定或其他公權
    力措施而對外直接發生法律效果之單方行政行為而言。又按
    提起訴願，以有行政處分之存在為前提要件；所謂行政處分
    者，係指行政主體，基於職權，就具體事件，所為發生公法
    上法律效果之單方行政行為而言，至行政機關所為單純事實
    之述 (或事實通知)或理由之說明，既不因該項述或說
    明而生何法律上之效果者，自非行政處分，人民即不得對之
    提起訴願及行政訴訟，本院44年判字第18號、62年裁字第41
    號著有判例可循。
二、本件抗告人所有坐落新竹市○○段1004地號 (應有部分四分
    之一)都市計畫住宅區土地，位於新竹市公道4新建工程受益
    範圍內，其工程受益費經相對人擬具徵收計畫書，送經新竹
    市議會第3屆第2次定期大會決議通過，並報經臺灣省政府於
    79年12月20日以府建4字第118072號函准予備案，相對人乃
    於80年2月11日以80府工土字第72402號公告徵收，其內容為
    分3年6期徵收，每期間相隔6個月，並於84年5月、11月、85
    年5月、11月、86年5月、11月按期徵收完畢，因抗告人未依
    規定期限繳納，經新竹市稅捐稽徵處移送法院強制執行。另
    抗告人所有坐落新竹市○○段○○段63-1地號 (應有部分二
    分之一)及63-6地號都市計畫商業區土地，係位於新竹市○
    ○路○○路段拓寬工程受益範圍內，其工程受益費業經相對
    人擬具徵收計畫書，送經新竹市議會第2屆第19次臨時會決
    議通過，並報經臺灣省政府於79年1月24日以府建4字第1170
    4號函准予備案，相對人於79年5月29日公告徵收，亦分為6
    年12期徵收，每期間相隔6個月，並分別於80年7月、81年1
    月、7月、82年1月、7月、83年1月、7月、84年1月、7月、
    85年1月、7月、86年1月按期徵收完畢，因抗告人未依規定
    期限繳納，經新竹市稅捐稽徵處移送法院強制執行在案。抗
    告人嗣於91年5月22日以系爭土地上無土地改良物未直接受
    益為由陳情免繳工程受益費，相對人以91年6月24日府工土
    字第0910043492號函及91年7月24日府工土字第0910055665
    號函復略以抗告人應依法繳納工程受益費等語。抗告人對其
    中相對人91年7月24日府工土字第0910055665號函不服，循
    序提起行政訴訟。經查相對人91年7月24日府工土字第09100
    55665號函略以「主旨：有關甲○○先生所有坐落本市○○
    段○○段63-1地號壹筆土地，以無改良物未直接受益為由，
    申請免徵中山路瓶頸路段拓寬工程之受益費乙案，本府業以
    91年6月24日府工土字第0910043492號函復甲○○先生，．
    ．．」等語，僅係相對人對抗告人再次申請免徵中山路瓶頸
    路段拓寬工程之受益費所為之說明，究其內容乃單純之述
    ，尚不對外發生准駁之法律上效果，即難謂其屬行政處分性
    質。訴願決定以本件工程受益費經新竹市稅捐稽徵處移送法
    院強制執行，該工程受益費之行政處分已告確定，而相對人
    91年7月24日府工土字第0910055665號函係對於確定之工程
    受益費繳納通知書所為之接續執行行為，非獨立之行政處分
    ，以程序不合而予以不受理，理由雖有不同，惟結論並無不
    合，因而為抗告人敗訴之裁定，依首開規定及說明，尚無違
    背法令。抗告意旨仍執陳詞並以系爭土地之共有人曾對本件
    原公告處分循序提起行政訴訟經本院判決敗訴確定，惟尚在
    聲請再審為理由，對原裁定聲明廢棄，惟查抗告人之共有人
    就本件原公告處分循序提起行政訴訟既經判決確定敗訴，雖
    其聲請再審，亦不能作為本件有利抗告人認定之依據，從而
    本件抗告意旨為無理由，應予駁回。
三、依行政訴訟法第104條、民事訴訟法第95條、第78條，裁定
    如主文。
中    華    民    國    94    年   1      月    20    日
                  第四庭審判長法  官　徐　樹　海
                              法  官　高　啟　燦
                              法  官　吳　錦　龍
                              法  官　黃　合　文
                              法  官  林　茂　權
以  上  正  本  證  明  與  原  本  無  異
中    華    民    國    94    年    1    月    20     日
　　　　　　　　　　　　　　　書記官　張  雅  琴
